臺灣高等法院花蓮分院刑事判決　　　96年度上更(二)字第38號
上　訴　人　臺灣花蓮地方法院檢察署檢察官
上　訴　人
即　被　告　甲○○
　　　　　　　　　　（另案於臺灣臺北監獄執行中）
選任辯護人　吳美津律師
上列上訴人因違反毒品危害防制條例案件，不服臺灣花蓮地方法
院94年度訴字第187號中華民國94年10月18日第一審判決（起訴
案號：臺灣花蓮地方法院檢察署94年度偵字第538號），提起上
　　　訴，本院判決如下：
    主  文
原判決關於販賣第一級毒品暨定執行刑部分均撤銷。
甲○○販賣第一級毒品部分無罪。
    理  由
一、公訴意旨略以：甲○○基於販賣第一級毒品海洛因之犯意，
    於94年1月10日，在北迴線不明編號火車上，販賣第一級毒
    品海洛因予丙○○之不詳姓名友人。嗣於94年2月24日為警
    查獲（另查獲販賣第二級毒品安非他命部分業經判決確定）
    ，因認甲○○所為涉犯毒品危害防制條例第4條第1項之販賣
    第一級毒品罪云云。
二、按犯罪事實應依證據認定之，無證據不得推定其犯罪事實，
    又不能證明被告犯罪或其行為不罰者，應諭知無罪之判決，
    刑事訴訟法第154條第2項、第301條第1項分別定有明文，此
    即揭櫫刑事訴訟程序係採證據裁判主義，易言之，即認定不
    利被告之事實，須依積極證據，苟積極證據不足為不利於被
    告事實之認定時，自應為有利於被告認定，更不必有何有利
    之證據，最高法院30年上字第816號判例意旨參照。次按刑
    事訴訟法上所謂認定犯罪事實之證據，係指足以認定被告確
    有犯罪行為之積極證據而言，該項證據自須適合於被告犯罪
    事實之認定，始得採為斷罪資料。如未能發現相當證據，或
    證據不足以證明，自不能以推測或擬制之方法，以為裁判之
    基礎。又刑事訴訟上證明之資料，無論其為直接或間接證據
    ，均須達於通常一般人均不致有所懷疑，而得確信其為真實
    之程度，始得據為有罪之認定，若其關於被告是否犯罪之證
    明未能達此程度，而有合理性懷疑之存在，致使無法形成有
    罪之確信，即不得為不利被告之認定（最高法院29年上字第
    3105號、40年臺上字第86號、76年臺上字第4986號判例參照
    ）。又刑事訴訟法第161條已於91年2月8日修正公布，修正
    後同條第1項規定：檢察官就被告犯罪事實，應負舉證責任
    ，並指出證明之方法。因此，檢察官對於起訴之犯罪事實，
    應負提出證據及說服之實質舉證責任；倘其所提出之證據，
    不足為被告有罪之積極證明，或其闡明之證明方法，無從說
    服法官以形成被告有罪之心證，基於無罪推定之原則，自應
    為被告無罪判決之諭知（最高法院92年度臺上字第128號判
    例參照）。
三、公訴人認被告涉犯毒品危害防制條例第4條第1項之販賣第一
    級毒品犯行係以下列證據為據：
（一）扣案海洛因4包（淨重10.97公克，純質淨重6.96公克）。
（二）法務部調查局調科一字第280005589號鑑定通知書。
（三）證人林俊融、丙○○於警詢或偵查中之證詞。
（四）監聽譯文表及錄音帶。
四、經查：
（一）程序部分：
  １、按被告以外之人於審判外之言詞或書面陳述，除法律有規
      定外，不得作為證據；又被告以外之人於檢察事務官、司
      法警察官或司法警察調查中所為之陳述，與審判中不符時
      ，其先前之陳述具有較可信之特別情況，且為證明犯罪事
      實存否所必要者，得為證據，刑事訴訟法第159條第1項、
      第159條之2分別定有明文。
  ２、公訴人雖以證人丙○○、林俊融於警詢中之證述為證據，
      辯護人則於本院準備程序中否認前開證據之證據能力，經
      查：
    (1)證人丙○○固於警詢中證稱：伊在94年1月17日與被告通
      話中是談論購買海洛因5萬元，後來被告亦於火車上交付3
      錢之海洛因等語，經核與其於原審證述之：94年1月17 日
      當天，伊本來和被告約定由伊搭乘火車至台北向被告購買
      安非他命二兩，但被告並沒有來，實際上當天被告並未販
      賣伊海洛因等語，不相符合，惟公訴人並未提出證人丙○
      ○前開警詢中之證述有何較特別可信之情況，況證人丙○
      ○於原審並證稱：警詢中係因被告以前曾因伊未還錢而打
      過伊，所以才證稱有向被告買過海洛因等語，則證人丙○
      ○前開於警詢中之證詞是否真實即有可疑，揆諸前開規定
      ，自應認其前開於警詢中有關被告販賣海洛因之證詞，不
      具證據能力。
    (2)證人林俊融於警詢中證述曾多次向被告購買安非他命，另
      於被告租屋處扣得之安非他命2包、海洛因4包均為被告所
      有，其中安非他命2包為被告販賣予林俊融，由被告打電
      話要求伊與證人游裕英一同前往拿取前開扣案海洛因及安
      非他命等情，經核均與其於原審證述之情節相符，揆諸前
      揭規定，自應認證人林俊融前開警詢中之證詞為審判外之
      陳述，不具證據能力而不得作為證據。
（二）扣案之海洛因4包（淨重10.97公克，純質淨重6.96公克）
      ，係94年2月24日查獲被告販賣第二級毒品之下手顏素秋
      後，依監聽結果得悉被告指示證人林俊融至其租屋處取得
      之物，有本案之移送報告在卷可參，並非檢察官起訴所載
      「94年1月10日」販賣之第一級毒品。故此項證據尚不足
      為被告有起訴書所載販賣第一級毒品海洛因之證明。
（三）法務部調查局調科一字第280005589號鑑定通知書，雖鑑
      定結果證明上開扣案之海洛因4包確係屬第一級毒品，惟
      此僅證明該扣案之物品為海洛因，尚無法以此鑑定結果作
      為認定被告販賣第一級毒品之證明。
（四）證人林俊融雖證稱扣案海洛因係被告要伊找證人游裕英開
      門後所取得，足以證明扣案之海洛因為被告所有，此與證
      人游裕英於偵查中證稱之：扣案之海洛因係被告請伊至其
      租屋處拿的等語，均核與被告所述相符，扣案海洛因確係
      被告所有，惟僅能證明在被告住處扣得之海洛因為被告所
      持有，並無從據以認定被告有何販賣海洛因之犯行。況扣
      案物品既非於現場查獲，而自監聽錄音帶中，亦未有證據
      足認系爭海洛因係被告欲販賣或所販賣之物，故此項證據
      不足為被告上開犯行之證據甚明。
（五）證人丙○○部分：
  １、證人丙○○於警詢中證稱向被告購買海洛因之證詞，不具
      證據能力，已如前述，本院自不得予以審酌，先此敘明。
  ２、證人丙○○（現亦因販賣第二級毒品罪經判決確定執行中
      ）業於原審證述未曾向被告購買海洛因（原審卷第128頁
      以下），於本院審理時，亦結稱僅向被告購買第二級毒品
      ，且與被告於94年1月10日之通話內容亦係談論購買第二
      級毒品安非他命之事等語，雖其於偵查中證稱：被告拿1
      包軟的給伊，是伊朋友要的，地點在火車上等語（見偵卷
      第131頁），然其對於販賣之數量、金額及所謂之友人究
      為何人均未能明確證述，已令人疑其證述之真實性，且證
      人丙○○於原審證稱：係因被告以前打過伊，所以伊才在
      偵查中說有向被告購買海洛因等語，於本院則證稱係為配
      合警員辦案而附合該說詞等語，故其前開偵訊證詞之真實
      性即非無疑。
  ３、況衡以被告於94年1月10日，以0000000000號行動電話與
      證人丙○○使用之000000000號行動電話對話中，僅有證
      人丙○○向被告稱：「你再拿一個二千的給我」及「這半
      個處理一下」等語，有前開電話之通訊監察譯文1份在卷
      可佐，對話中並未指明交易之物品為何。再參以被告確有
      販賣第二級毒品安非他命之事實，故尚無從依上開監聽譯
      文推認係被告販賣海洛因與證人丙○○之相關對話，自難
      以之佐證證人丙○○於偵查中證述之真實性。又被告與證
      人丙○○原係販賣第二級毒品之上、下線關係，被告曾因
      證人丙○○侵吞其販賣第二級毒品之貨款，而生糾紛，此
      亦經證人顏素秋供述在卷。故尚難據證人丙○○於偵訊中
      之證詞及通訊監察譯文1份等證據，遽以認定被告確有販
      賣海洛因之犯行。
（六）再經本院調閱本件監聽紀錄（附於臺灣花蓮地方法院95年
      度訴字第442號丙○○卷中），依監聽紀錄內容雖有多次
      談論買賣之事，惟依其所述內容無法認定確係在談論販賣
      第一級毒品之事，上開監聽記錄內容可判定者大皆為談論
      販賣或交付第二級毒品部分。雖經檢察官聲請傳訊本件負
      責監聽之乙○○，其於本院結稱係監聽顏素秋時，查得丙
      ○○及被告為顏女之上手，94年1月10日有監聽，但未至
      基隆月台逮捕被告及丙○○，被告販賣予顏素秋之毒品係
      第二級毒品安非他命，雖於監聽中判斷被告與丙○○交易
      一、二級毒品，惟自監聽譯文內容無法判斷被告與丙○○
      係交易第一級毒品等語，顯然依上開證人證述內容亦無法
      據以認定被告確有販賣第一級毒品之犯行。
（七）綜上所述，依公訴人所提出之證據尚不足以證明起訴書所
      載被告於94年1月10日，在北迴線不明編號火車上，販賣
      第一級毒品海洛因予丙○○之不詳姓名友人之事實，被告
      所辯堪以採信，自應就被告販賣海洛因犯行為無罪之諭知
      。
五、至本院是否得就被告持有扣案海洛因之犯行加以論處？雖被
    告坦承於花蓮縣花蓮市○○○街51號11樓之6租屋處，將海
    洛因4包（含袋共重12．04公克，淨重10．97公克），藏放
    於自己所有之眼鏡盒中，嗣後因所涉販賣安非他命部分為警
    追緝（當日在顏素秋處扣得被告販賣之第二級毒品安非他命
    28包），恐上開海洛因亦將遭警方查獲，遂打電話請游裕英
    前往上址將上開海洛因帶走，經警持法官核發之搜索票搜索
    上開住處，果在游裕英之背包中扣得前開海洛因4包，惟此
    部分事實於起訴書之犯罪事實欄並未記載，尚難認此部分事
    實業經檢察官提起公訴，此部分自應由檢察官另行偵辦，併
    予敘明。
六、綜上所述，被告上開犯罪不能證明，原審誤認檢察官就被告
    持有4包海洛因部分已起訴，因而就被告上開持有第一級毒
    品行為予以論罪科刑，尚有未當。檢察官上訴亦僅就扣案海
    洛因部分認係意圖販賣而持有，顯然對原起訴販賣海洛因予
    丙○○不詳友人部分未再提出證據予以證明，其上訴亦無理
    由。被告上訴否認販賣第一級毒品罪，本院復查無其他積極
    證據認被告涉有上開犯行，被告上訴否認此部分犯行為有理
    由，自應為無罪之諭知，原審於此尚有違誤，爰將此部分及
    訂執行刑部分撤銷，並為被告此部分無罪之諭知。
據上論斷，應依刑事訴訟法第369條第1項前段、第364條、第301
條第1項前段，判決如主文。
本案經檢察官丁○○到庭執行職務。
中　　華　　民　　國　　96　　年　　9　　月　　14 　  日
                        審判長法  官  何方興
                              法  官  林德盛
                              法  官  王紋瑩
以上正本證明與原本無異。
如不服本判決，應於送達後10日內，向本院提出上訴狀。其未敘
述理由者，並應於提出上訴狀後10日內向本院補提理由狀 (須附
繕本)。
                              書記官  吳家瑩
中　　華　　民　　國　　96　　年　　9 　　月　　14　　日
